臺灣高等法院刑事判決　　　　　　　　94年度上訴字第2277號
上　訴　人　臺灣臺北地方法院檢察署檢察官
上　訴　人
即　被　告　壬○
上　訴　人
即　被　告　子○○
上　訴　人
即　被　告　庚○○
上　訴　人
即　被　告　卯○○
選任辯護人　王元勳　律師
　　　　　　李怡欣　律師
上　訴　人
即　被　告　辛○○
選任辯護人　邱群傑　律師
　　　　　　許卓敏　律師
上　訴　人
即　被　告　乙○○
選任辯護人　郭承昌　律師
　　　　　　任鳴鉅　律師
上列上訴人因被告詐欺案件，不服臺灣臺北地方法院94年度訴字
第84號，中華民國94年5月25日第一審判決（起訴案號：臺灣臺
北地方法院檢察署93年度偵字第20755號，移送併辦案號：94年
度偵字第3327號），提起上訴，本院判決如下：
    主  文
上訴駁回。
壬○、乙○○各緩刑年，辛○○緩刑肆年。
    事  實
一、丙○○（另併由臺灣桃園地方法院審理）夥同壬○（民國93
    年6月間加入）、子○○（起訴書誤為梁慧方，93年7月間加
    入）、庚○○（93年6月間加入）、辰○○（93年10月下旬
    加入）、乙○○（93年6月間加入）、辛○○（93年9月1日
    加入）、卯○○（93年6月間加入）、丑○○（另案偵查中
    ）、己○○（未據起訴）與真實年籍姓名不詳成年女子甲○○○○、真實姓名年籍不詳綽號「MALVON」（原審誤植為「
    MALVAON」）成年男子等人，共同基於意圖為自己不法所有
    之犯意聯絡，於民國93年6月間起，共組詐騙集團，先於93
    年6月至同年9月上旬，在臺北市中山區○○○路150號11樓
    之9設立「富城金屬企業有限公司」（下稱富城公司）為幌
    ，復於同年10月至同年11月23日在台北市○○○路○段32號7
    樓成立「旭昇五金有限公司」（下稱旭昇公司）為幌，由丑
    ○○出名擔任富城公司名義負責人；己○○出名擔任旭昇公
    司名義負責人；丙○○擔任富城公司、旭昇公司之現場總務
    兼實際負責人；甲○○○○擔任富城公司、旭昇公司之人事
    部經理；MALVON擔任富城公司之採購部主管；壬○先於富城
    公司擔任專員，嗣於旭昇公司擔任主管；卯○○於富城公司
    、旭昇公司均擔任總經理助理；乙○○先於富城公司擔任專
    員後改任總機，復於旭昇公司擔任總機；子○○、庚○○、
    辛○○、辰○○等人則均擔任富城公司、旭昇公司之專員（
    辰○○僅於旭昇公司任職，子○○、庚○○、辛○○於富城
    公司、旭昇公司均有任職）。其詐騙方式為：先在報紙刊登
    徵才廣告，經應徵者撥打電話詢問，由總機乙○○接聽來電
    ，過濾並指示應徵者前來公司面談，俟應徵者前來應徵上班
    ，向應徵者佯稱公司經營白銀等五金類期貨買賣，再將應徵
    者各別與擔任專員之子○○、庚○○、辰○○、辛○○等人
    一對一搭配在獨立辦公室內上班，先由專員探詢應徵者之經
    濟能力，並於下班後共同開會商討，如認應徵者無經濟能力
    ，即予辭退，如認應徵者有經濟能力，則伺機由壬○、丙○○、林小姐、MALVON與各專員配合，使應徵者陷於錯誤，以
    為一同上班之專員出資投資五金期貨而大量獲利，再行鼓吹
    應徵者交付款項投資，見應徵者上鉤後，旋即於數日之後交
    付新台幣（下同）5,000元不等之現金予投資人，佯稱係投
    資獲利，以此方式對應徵者李羿嫺（起訴書誤為丁○○）、
    癸○○、寅○○、戊○○、林怡均、李淑英施用詐術，致使
    李羿嫺、癸○○、寅○○、戊○○不疑有他，而繼續交付款
    項，丙○○等人即以此為生，恃此為業，而由此方式先後向
    癸○○詐得240萬元、李羿嫺詐得60萬元、寅○○詐得20萬
    元、戊○○詐得15萬元（詳如附表A）。嗣經其中投資人發
    覺有異報警處理，經警於93年1 1月23日持搜索票前往臺北
    市○○○路○段32號7樓搜索，當場查獲丙○○、壬○、子○○、辰○○、乙○○、子○○、庚○○、辛○○等八人，並
    扣得如附表編號二所示之物及供犯罪所用如附表編號一所示
    之物。
二、案經癸○○、李羿嫺、寅○○、戊○○訴由臺北市政府警察
    局南港分局、臺北市政府警察局中山分局報請臺灣臺北地方
    法院檢察署檢察官偵查起訴及移送併辦。
    理  由
一、程序部分：
    本件被告壬○、子○○、庚○○、卯○○、辰○○、辛○○
    、乙○○所犯常業詐欺罪，並非死刑、無期徒刑、最輕本刑
    為三年以上有期徒刑之罪，亦非高等法院管轄第一審案件，
    於準備程序進行中，被告等人先就被訴事實為有罪之陳述，
    原審經告知被告簡式審判程序之旨，並聽取檢察官、被告及
    辯護人之意見後，合議庭裁定由受命法官進行簡式審判程序
    ，是本件之證據調查，依刑事訴訟法第273條之2規定，不受
    同法第159條第1項、第161條之2、第161條之3、第163條之1
    及第164條至第170條規定之限制，合先敘明。
二、實體部分：
  (一)上揭犯罪事實，業據被告壬○、子○○、庚○○、卯○○、
    辰○○、辛○○、乙○○於警詢、偵查、原審及本院審理時
    供承在卷，並據證人即被害人癸○○、戊○○、李羿嫺、寅
    ○○、林怡均、李淑英及共犯丙○○、己○○、丑○○分別
    於警詢及偵查、原審、本院審理中證實，並有證人李羿嫺提
    供之中國信託商業銀行南京東路分行存摺影本一紙、證人癸○○提供之中華商業銀行仁愛分行、台新銀行西門分行、華
    僑銀行存摺影本各一紙、富城公司所刊登之「R.C.LTD採購
    助理徵才廣告」剪報影本一紙、旭昇公司所刊登之「SUSAN
    CO.行政助理徵才廣告」剪報影本一紙及如附表編號一所示
    扣案資料影本(2)、扣案資料影本(3)、扣案資料影本(4)、扣案
    資料影本(7)、電腦乙組（含傳真機、主機、螢幕）、監視器
    乙組（含鏡頭4個、主機1個）、筆記型電腦1台、擴音器1台
    、螢幕1台、麥克風1台；附表編號二所示丙○○之台南成功
    路郵局帳號00000000000000000號存摺一本、行動電話3支、
    打卡鐘1台、鑰匙1串等物可稽，足徵被告壬○、子○○、庚○○、卯○○、辰○○、辛○○、乙○○之上開自白與事實
    相符，被告等向李羿嫺詐得60萬元、癸○○詐得240萬元、
    寅○○詐得20萬元、戊○○詐得15萬元，詳如附表A所示，
    洵堪認定。
  (二)本件事證明確，被告壬○等人之上開犯行洵堪認定，應予依
    法論科。
三、論罪：
  (一)按刑法上所謂「常業」，指反覆以同種類行為為目的之社會
    活動之職業性犯罪而言，至於犯罪所得之多寡，是否恃此犯
    罪為唯一之謀生職業，則非所問，縱令兼有其他職業，仍無
    礙於該常業犯罪之成立（最高法院85年臺上字第510號判例
    意旨參照）。查本案被告壬○、子○○、庚○○、卯○○、
    辛○○、乙○○均受僱於富城公司、旭昇公司，被告辰○○
    受僱於旭昇公司，被告壬○先後擔任專員及主管、被告卯○○擔任總經理助理、被告乙○○先後擔任專員及總機、被告
    子○○、庚○○、辛○○、辰○○擔任專員，並於每日下班
    後與丙○○共同開會討論應徵者之經濟狀況，如經濟能力較
    差即辭退，如有經濟能力者，即鼓吹誘騙出錢，並在被害人
    面前佯裝投資獲利，俱如前述，其等共同詐騙癸○○、丁○○、寅○○、戊○○得手，詐騙林怡均、李淑英未遂，並分
    別以富城公司、旭昇公司薪資收入維生，是其等係以之為常
    業無疑。核被告壬○、子○○、庚○○、卯○○、辰○○、
    辛○○、乙○○所為，均係犯刑法第340條之常業詐欺罪。
  (二)又被告壬○、子○○、庚○○、卯○○、辰○○、辛○○、
    乙○○於前開期間與共犯丙○○、林小姐、MALVON間就上開
    常業詐欺之犯行，有犯意聯絡及行為分擔，均為共同正犯。
  (三)公訴意旨雖未敘及有關被害人戊○○、林怡均、李淑英所指
    訴之常業詐欺犯行，然此部分犯行與前開論罪科刑部分，既
    有實質上一罪之關係，應為起訴效力所及，本院自得併予審
    究。
四、維持原判決及駁回上訴之理由：
    原審認被告壬○、子○○、庚○○、卯○○、辛○○、乙○○等人罪證明確，適用刑法第28條、第340條、第38條第1項
    第2款、第3款、第74條第1款規定，並審酌被告壬○、子○○、卯○○、乙○○均無前科；被告庚○○前因麻醉藥品管
    理條例案件，經臺灣高等法院臺中分院判處有期徒刑6月，
    如易科罰金，以銀元300元折算1日，於83年10月29日易科罰
    金執行完畢（不構成累犯），及被告辛○○以前有多次反票
    據法前科，最近一次於76年間，經法院判處罰金銀元3,900
    元（不構成累犯），上開被告二人均已逾5年未曾再有刑事
    犯罪紀錄，此有臺灣高等法院被告全國前案紀錄表各1件在
    卷可稽，被告壬○等人不思正當工作，共同利用一般人不諳
    期貨交易之智識，假藉所謂期貨交易遂行詐欺，被告壬○（
    與戊○○同辦公室）、庚○○（與癸○○同辦公室）、卯○○、乙○○、子○○與甲○○○○、丙○○、丑○○、MALV
    ON共組富城公司以上開詐術向告訴人李羿嫺、癸○○及戊○○各詐得60萬元、240萬元及15萬元，被告壬○、子○○（
    與寅○○同辦公室）、乙○○、辛○○（與林怡均、李淑英
    同辦公室，已著手施用詐術假裝客戶投資期貨獲利甚高鼓吹
    林怡均、李淑英投資，但林怡均、李淑英尚未交付財物）、
    庚○○、卯○○與丙○○、甲○○○○、己○○共組旭昇公
    司詐騙寅○○、林怡均、李淑英，向告訴人寅○○詐得20萬
    元，其中被告壬○、乙○○均已與告訴人寅○○、戊○○、
    李羿嫺達成和解，並經告訴人寅○○、戊○○、李羿嫺表示
    願意原諒被告乙○○、壬○，且被告壬○、乙○○尚未與告
    訴人癸○○和解，被告子○○、庚○○、卯○○均尚未主動
    賠償告訴人李羿嫺、癸○○之損失，暨其等犯罪動機、參與
    犯罪之程度、手段、所生危害及犯後態度等一切情狀，分別
    量處被告壬○、子○○各有期徒刑1年4月；被告庚○○、卯
    ○○各有期徒刑1年10月；被告乙○○有期徒刑1年2月；被
    告辛○○有期徒刑1年1月。至扣案如附表一編號一所示之物
    ，係被告等分別與共犯丙○○所有或供犯罪所用或供犯罪預
    備或因犯罪所得之物，依刑法第38條第1項第2款、第3款之
    規定，宣告沒收。其餘扣案如附表一編號二所示物品，則無
    證據足認與本件犯罪有何關聯，均不予沒收，經核認事用法
    ，均無違誤，量刑亦無不當。檢察官循告訴人丁○○請求就
    壬○、乙○○、卯○○部分提起上訴意旨略以︰被告壬○、
    乙○○、卯○○等人均擔任富城公司要角，屬有組織之詐騙
    集團，詐騙告訴人丁○○共計新台幣600,000元，告訴人丁○○受害非輕，被告壬○、乙○○、卯○○等迄今尚未主動
    與告訴人丁○○和解，原審僅判處被告壬○有期徒刑1年4月
    、乙○○有期徒刑1年2月、卯○○有期徒刑1年10月，顯然
    過輕云云，被告壬○、子○○、庚○○、卯○○、辛○○、
    乙○○上訴意旨均以量刑過重，辛○○並以未諭知緩刑云云
    ，指摘原判決不當，惟查原判決已於理由內記載其依刑法第
    五十七條所列事項加以審酌，以為科刑輕重量定之情形，且
    量刑輕重及緩刑宣告與否，為事實審之職權行使，不得以未
    宣告緩刑漫指為違法，本件上訴均無理由，應予駁回。
五、壬○、乙○○及辛○○之緩刑宣告：
    末查，被告壬○、乙○○、辛○○前均未曾受有期徒刑以上
    刑之宣告，有本院全國前案紀錄表附卷可憑，其等因一時貪
    慾，短於思慮，致罹本件犯行，犯後均已分別與告訴人寅○○、戊○○、李羿嫺、癸○○達成和解，並經告訴人寅○○
    、戊○○、李羿嫺、癸○○表示願意原諒，經本次偵查審判
    程序及罪刑之宣告後，已知所警惕，而無再犯之虞，本院認
    前開對被告等宣告之刑，以暫不執行為適當，爰併依情節及
    宣告刑之長短，壬○、乙○○各宣告緩刑3年，辛○○宣告
    緩刑4年，以啟自新。
六、適用法律：
據上論斷，應依刑事訴訟法第368條、刑法第74條第1款，判決如
主文。
本案經檢察官鄭龍照到庭執行職務。
中　　華　　民　　國　　94　　年　　8 　　月　　31　　日
　　　　　　　　　刑事第二十一庭審判長法　官  溫耀源
　　　　　　　　　　　　　　　　　    法　官  周政達
　　　　　　　 　 　　　　　　　　　　法　官  邱同印
以上正本證明與原本無異。
如不服本判決，應於收受送達後十日內向本院提出上訴書狀，其
未敘述上訴之理由者並得於提起上訴後十日內向本院補提理由書
（均須按他造當事人之人數附繕本）。
          　　　　　　 　　　　　　　 書記官  莊昭樹
中　　華　　民　　國　　94　　年　　8 　　月　　31　　日
附錄：本案論罪科刑法條全文
中華民國刑法第340條：
以犯第339條之罪為常業者，處1年以上7年以下有期徒刑，得併
科50,000元以下罰金。
附表：
┌──┬───────────────────────┐
│編號│ 物品名稱                                     │
├──┼───────────────────────┤
│一  │扣案資料影本(2)、扣案資料影本(3)、扣案資料影本(4)│
│    │、扣案資料影本(7)、電腦乙組（含傳真機、主機、螢│
│    │幕）、監視器乙組（含鏡頭4個、主機1個）、筆記型│
│    │電腦1台、擴音器1台、螢幕1台、麥克風1台。      │
├──┼───────────────────────┤
│二  │丙○○之台南成功路郵局帳號00000000000000000號 │
│    │存摺一本、行動電話3支、打卡鐘1台、鑰匙1串。   │
└──┴───────────────────────┘
附表A：
被告等向癸○○詐得240萬元、李羿嫺詐得60萬元、寅○○詐得
20萬元、戊○○詐得15萬元一覽表
